臺灣南投地方法院民事裁定
110年度監宣字第176號
聲  請  人  宋玉招  

相  對  人  李惠蓉  

關  係  人  李志成  


上列聲請人對於相對人聲請監護宣告事件，本院裁定如下：
    主    文
一、宣告李惠蓉（女，民國00年0月00日出生，身分證統一編號
    ：Z000000000號）為受監護宣告之人。
二、選定宋玉招（女，民國00年0月00日出生，身分證統一編號
    ：Z000000000號）為受監護宣告人李惠蓉之監護人。
三、指定李志成（男，民國00年00月0日出生，身分證統一編號
    ：Z000000000號）為會同開具受監護宣告人李惠蓉財產清冊
    之人。
四、程序費用由受監護宣告人李惠蓉負擔。
    理    由
一、聲請意旨略以：聲請人為相對人李惠蓉之母，相對人自小時
    候起，因發燒及交通不便延誤治療，雖經送醫診治，仍不見
    起色，近日更因精神障礙或其他心智缺陷，致不能為意思表
    示或受意思表示，或不能辨識其意思表示之效果，已達受監
    護宣告之程度，有受監護宣告之必要；爰依法聲請准予對相
    對人為監護宣告，並選定聲請人為監護人，指定關係人李志
    成為會同開具財產清冊之人等語。
二、按對於因精神障礙或其他心智缺陷，致不能為意思表示或受
    意思表示，或不能辨識其意思表示之效果者，法院得因本人
    、配偶、四親等內之親屬、最近一年有同居事實之其他親屬
    、檢察官、主管機關、社會福利機構、輔助人、意定監護受
    任人或其他利害關係人之聲請，為監護之宣告。又法院為監
    護之宣告時，應依職權就配偶、四親等內之親屬、最近一年
    有同居事實之其他親屬、主管機關、社會福利機構或其他適
    當之人選定一人或數人為監護人，並同時指定會同開具財產
    清冊之人。法院選定監護人時，應依受監護宣告之人之最佳
    利益，優先考量受監護宣告之人之意見，審酌一切情狀，並
    注意下列事項：一受監護宣告之人之身心狀態與生活及財產
    狀況。二受監護宣告之人與其配偶、子女或其他共同生活之
    人間之情感狀況。三監護人之職業、經歷、意見及其與受監
    護宣告之人之利害關係。四法人為監護人時，其事業之種類
    與內容，法人及其代表人與受監護宣告之人之利害關係。民
    法第14條第1項、第1111條第1項、第1111條之1分別定有明
    文。
三、經查，聲請人主張之事實，業據其提出受宣告人親屬系統表
    、同意書、應受監護宣告人財產清冊、中華民國身心障礙證
    明正反面影本、戶籍謄本、相對人全國財產稅總歸戶財產查
    詢清單等件影本為證；另本院審驗相對人之心神狀況，於鑑
    定人即竹山秀傳醫院林瑞榮醫師前訊問相對人，相對人對於
    本院之詢問皆無正常反應，可見其認知辨識及為意思表示之
    能力已有所欠缺；又經該院鑑定結論略以：相對人因嚴重智
    能不足，無法與人用言語正常溝通，其視覺正常、肢體運動
    及感覺功能正常、步行功能無異常，但無工作能力，日常的
    生活能力如簡單家事、穿衣、個人衛生及個人事物之料理，
    都需要家人幫忙與協助。認定相對人因患有嚴重智能不足，
    對其外界事務的知覺理會、溝通能力及判斷能力有明顯障礙
    ，無法與人有效言語溝通，做出正確判斷，故符合不能為意
    思表示或受意思表示，或不能辨識其意思表示之效果等語，
    有該院110年10月22日110竹秀管字第1100812號函檢送之監
    護宣告鑑定報告書1份在卷足憑。是以，本院認相對人之精
    神狀態，已達不能為意思表示或受意思表示，且不能辨識其
    意思表示效果之程度，爰依法為監護之宣告。
四、關於選定監護人部分：
    本院審酌相對人前未訂有意定監護契約，而相對人之父已死
    亡，聲請人為相對人之母，誼屬至親，協助處理相對人日常
    生活起居事宜，其年事雖高但健康狀況良好、經濟尚可負擔
    ，並有意願出任監護人一職，此有聲請狀、陳報狀、同意書
    在卷足佐；而相對人之兄李瀛豐、妹李惠新及其餘現存四親
    等內未逾65歲之血親，經本院通知均未表示任何意見；是堪
    認由聲請人擔任監護人，符合受相對人之最佳利益，爰選定
    聲請人為相對人之監護人。
五、關於指定會同開具財產清冊之人部分：
    聲請人請求指定相對人之兄即關係人李志成為會同開具財產
    清冊之人，已獲李志成同意，此有李志成出具之同意書在卷
    可佐；而相對人之兄李瀛豐、妹李惠新及其餘現存四親等內
    未逾65歲之血親，經本院通知均未表示任何意見，堪認由李
    志成擔任相對人之會同開具財產清冊之人應無不妥，爰依法
    指定李志成為會同開具財產清冊之人。又依民法第1113條準
    用同法第1099條規定，監護開始時，監護人對於受監護宣告
    人李惠蓉之財產，應會同李志成，於2個月內開具財產清冊
    ，並陳報法院，附此敘明。
六、程序費用負擔之依據：家事事件法第164條第2項。
中　　華　　民　　國 　110　　年　　11　　月　　29　　日
                家事法庭    法  官  黃立昌
以上正本係照原本作成。
如對本裁定抗告，須於裁定送達後10日內向本院提出抗告狀，並
應繳納抗告費新臺幣1,000元。
中　　華　　民　　國 　110　　年　　11　　月　　29　　日
                            書記官　古紘瑋